【裁判字號】    99,訴,301
【裁判日期】    990622
【裁判案由】    強盜等
【裁判全文】
臺灣屏東地方法院刑事判決               99年度訴字第301號
公  訴  人  臺灣屏東地方法院檢察署檢察官
被      告  丙○○
指定辯護人  本院公設辯護人乙○○
上列被告因強盜等案件，經檢察官提起公訴（99年度偵字第904
號），本院判決如下：
    主  文
丙○○犯詐欺得利罪，累犯，處有期徒刑肆月；又犯攜帶兇器強
盜罪，累犯，處有期徒刑柒年拾月，扣案之鐵絲及膠帶各壹捲均
沒收。應執行有期徒刑捌年，扣案之鐵絲及膠帶各壹捲均沒收。
    事  實
一、丙○○（一）前於民國91年間因妨害公務、偽造文書、贓物
    、侵占等案件，經臺灣高雄地方法院以95年度易緝字第98號
    判決各判處有期徒刑8 月、3 月、5 月及罰金銀元200 元確
    定，並就所處有期徒刑部分，定其應執行有期徒刑1 年2 月
    確定；（二）復因侵占案件，經同院以91年度易字第3706號
    判決判處有期徒刑1 年2 月確定；（三）又因侵占案件，經
    同院以95年度易字第1349號判決判處有期徒刑10月確定；（
    四）另因偽造文書案件，經同院以95年度簡字第7641號判決
    判處有期徒刑4 月確定；（五）尚因偽造文書案件，經同院
    以97年度訴字第14號判決判處有期徒刑9 月，減為有期徒刑
    4 月又15日確定。上開（一）至（四）所示各罪，經同院以
    96年度聲減字第950 號裁定減刑，並就前揭（一）、（二）
    及（三）（四）有期徒刑部分，分別各定其應執行有期徒刑
    1 年2 月、6 月，經與前述（五）所示有期徒刑接續執行，
    於97年6 月23日執行完畢。
二、丙○○無意支付車資，竟於98年12月10日上午11時43分許，
    意圖為自己之不法利益，基於詐欺得利之犯意，持前向不知
    情之友人林鴻璋借取所有門號0000000000號行動電話，撥打
    甲○○使用之門號0000000000號行動電話，向從事計程車工
    作之甲○○表示委託搭載至高雄縣鳥松鄉長庚醫療財團法人
    高雄長庚紀念醫院醫學大樓，使甲○○陷於於錯誤，信其有
    支付車資之能力及意願，於同日中午12時許，駕駛計程車抵
    達與丙○○約定之屏東縣屏東市○○路復興醫院，便搭載丙
    ○○前往高雄長庚紀念醫院醫學大樓，到達該醫院醫學大樓
    後，丙○○進而向甲○○詐稱：於家人辦理出院手續後，需
    再搭乘同車返回屏東云云，要求甲○○在該處等候，使甲○
    ○不疑，於尚未取得車資前即同意丙○○下車離去，丙○○
    以上開詐術逃避原應給付之車資新台幣（下同）400 元，獲
    得甲○○所提供旅客運送服務之利益。嗣甲○○等候約2 小
    時後，仍未見丙○○再出現，始知受騙。
三、丙○○另於上述撥打電話聯絡甲○○後，意圖為自己不法之
    所有，基於攜帶兇器強盜之犯意，於98年12月10日上午11時
    48分許，以同上之前揭行動電話撥打丁○所使用之門號0000
    000000號行動電話，預約由丁○於98年12月10日下午1 時許
    ，至上開高雄長庚紀念醫院兒童大樓門口為之提供計程車旅
    客運送服務；待丁○於同日中午12時55分許，駕駛車牌號碼
    625-XZ號營業用小客車抵達上開兒童大樓門口後，丙○○便
    將所有預備供強盜所用之膠帶、鐵絲各1 捲及客觀上足以對
    人之生命、身體、安全構成威脅，具有危險性水果刀1 支等
    物藏置身上攜帶進入車內，表示欲往屏東縣東港鎮○○○○
    ○道路施工受阻為由，將丁○引至屏東縣新園鄉○○村○○
    道路，待丁○依指示駕車抵達目的地即屏東縣新園鄉五房村
    某魚塭處，丙○○遂藉該處偏僻之情形，持上開水果刀抵住
    丁○頸部，要求交付財物，造成丁○頸部及手部受傷（傷害
    部分未具告訴），以此強暴方式至使丁○不能抗拒，因而交
    付新台幣（下同）約4,000 元及所有門號0000000000號行動
    電話1 支。之後，丙○○為順利離去，意圖為自己之不法利
    益，基於攜帶兇器強盜得利之犯意，承續上開強暴行為，仍
    以水果刀抵住丁○頸部，復持前揭事先預備之膠帶及鐵絲將
    丁○雙手綑綁在背後，又押至計程車後車箱內而為拘禁，隨
    即駕駛該計程車上路，至使丁○不能抗拒，因而強盜取得使
    用該計程車代步之利益，俟丙○○駕車至高雄縣大寮鄉仁德
    新村1 號高雄監獄附近，便將該車及丁○置於路旁後逃逸離
    去；另於98年12月12日，前往屏東縣屏東市○○路18之15號
    迅捷通信廣場股份有限公司，出售其強盜取得丁○所有之上
    開行動電話，該公司並將行動電話轉賣交付不知情之林繼柏
    。嗣因丁○向路人求救脫困，於98年12月11日凌晨0 時20分
    許報警處理，經警循線查獲上情，並扣得前揭膠帶、鐵絲。
三、案經屏東縣政府警察局東港分局報告臺灣屏東地方法院檢察
    署檢察官偵查起訴。
    理  由
壹、證據能力部分
    按被告以外之人於審判外之陳述，雖不符刑事訴訟法第159
    條之1 至第159 條之4 之規定，而經當事人於審判程序同意
    作為證據，法院審酌該言詞陳述或書面陳述作成時之情況，
    認為適當者，亦得為證據，刑事訴訟法第159 條之5 第1 項
    定有明文。本判決後列所引用之證據資料，其中傳聞證據部
    分，縱無刑事訴訟法第159 條之1 至第159 條之4 或其他規
    定之傳聞證據例外情形，亦因被告、辯護人及檢察官或同意
    可作為證據使用，或未聲明異議，依刑事訴訟法第159 條之
    5 第1 項、第2 項之規定，本院審酌該證據作成之情況，認
    為適當，應得為證據。
貳、實體部分
一、上開犯罪事實，業據被告丙○○於本院審理中坦白承認（參
    本院卷第76頁、第80至80頁背面）；核與證人丁○、甲○○
    、林繼柏分別於警詢及本院審理中證述之情節相符（見警卷
    第9 至10、15至19頁、本院卷第76頁背面至第78頁）。復有
    現場照片、輔英科技大學附設醫院診斷證明書、行動電話通
    聯紀錄、行動電話讓渡書、搜索扣押筆錄、扣押物品目錄表
    等資料在卷足參（見警卷第21至29、32至37、39至47頁），
    足認被告自白與事實相符，應可採信。綜上所述，本件事證
    明確，被告犯行堪予認定。
二、按所謂兇器，其種類並無限制，凡客觀上足對人之生命、身
    體、安全構成威脅，具有危險性之兇器均屬之（最高法院79
    年台上字第5253號判例意旨參照），被告所有供犯強盜罪所
    用之水果刀，既屬切割水果所用刀具，一般係金屬材質、質
    地堅硬，且據被告供陳：該水果刀係為犯案而購入等語明確
    （見警卷第3 頁），即該水果刀應在被告犯本案前不久購買
    ，容未經使用至磨損程度，當不失鋒利，又經使用造成丁○
    頸部及手部傷害，此經證人丁○於本院審理中證述在卷（參
    本院卷第77頁），並有輔英科技大學附設醫院診斷證明書及
    照片附卷可憑（見警卷第23至25、28頁），是該水果刀客觀
    上足對人之生命、身體、安全構成威脅，具有危險性，自屬
    兇器無訛。核被告所為，係犯刑法第339 條第2 項之詐欺得
    利罪、同法第330 條第1 項之攜帶兇器強盜取財、攜帶兇器
    強盜得利等罪。被告於強盜之際綑縛被害人，即係實施強暴
    脅迫，應包括於強盜行為以內，不另成立妨害自由罪（最高
    法院24年上字第4407號判例意旨參照）。是雖證人丁○於本
    院審理中證述：在行李箱內遭被告載至他處之時間約20 至
    25分鐘等語明確（參本院卷第76頁背面），然揆諸上開判例
    意旨，被告此段時間妨害丁○之行動自由，包括在其強盜行
    為以內，不另論罪。被告於密接時間，以持水果刀抵住丁○
    頸部方式強取財物，並以此迫使丁○任由其以膠帶、鐵絲綁
    縛雙手，將之拘禁在計程車後車箱，進而遂行其強盜得利犯
    行，其以一行為觸犯攜帶兇器強盜取財、攜帶兇器強盜得利
    等罪，為想像競合犯，應依刑法第55條規定，從一重攜帶兇
    器強盜取財罪處斷（因其攜帶兇器強盜取財所得財物價值較
    高，故以所犯該罪為較重者）。被告所犯上開詐欺得利、攜
    帶兇器強盜取財等罪，犯意各別，行為互異，應予分論併罰
    。起訴法條雖僅列載被告犯詐欺得利、攜帶兇器強盜取財之
    法條，惟其所犯攜帶兇器強盜得利罪與前揭攜帶兇器強盜取
    財罪間，具有想像競合犯之裁判上一罪關係，業如前述；且
    被告強盜得利之過程業經敘入起訴之犯罪事實，此詳起訴書
    記載被告「以其所有預藏之鐵絲及黑色膠帶捆綁丁○雙手，
    再將丁○押至該計程車後車廂內，再將該計程車開往高雄縣
    大寮監獄對面」等情甚明，應屬起訴範圍，本院自應一併審
    理。再被告有如事實欄一所示前科及執行紀錄，有臺灣高等
    法院被告前案紀錄表在卷可參，其受有期徒刑執行完畢後，
    5 年以內故意再犯本件有期徒刑以上之各罪，均為累犯，應
    依刑法第47條第1 項規定分別加重其刑。爰審酌被告尚值壯
    年，不思以正途賺取財物，僅因己身經濟困頓，即向他人詐
    取不法利益，更藉佯裝搭乘計程車之方式，強盜他人財物，
    渠強盜取財、強盜得利之際，非惟持刀抵住被害人頸部，危
    及被害人安全，又以鐵絲、膠帶綑綁被害人雙手，拘禁在計
    程車後車箱內，情節實非輕微；惟考量渠犯後坦承犯行，態
    度尚佳，所詐得利益及強盜取得之財物、利益分有高低，暨
    渠犯罪目的、動機等一切情狀，分別量處如主文所示之刑，
    並定其應執行刑。扣案之鐵絲及膠帶各1 捲為被告所用，供
    犯本件攜帶兇器強盜得利所用之物，業據被告及證人丁○各
    於警詢中陳述綦詳（分別見警卷第3 頁、第15頁背面至第16
    頁），爰均依第38條第1 項第2 款規定宣告沒收。另被告供
    犯本件攜帶兇器強盜取財、攜帶兇器強盜得利等罪所用之水
    果刀1 支，為其所有乙節，此據被告於警詢中供陳在卷（見
    警卷第2 至3 頁）；然該水果刀未經扣案，且被告於警詢中
    供稱：作案用水果刀業經丟棄在高雄縣鳳山市國父紀念館附
    近大排水溝等語（見警卷第3 頁），故為免日後執行困難，
    爰不予宣告沒收。
據上論斷，應依刑事訴訟法第299 條第1 項前段，刑法第339 條
第2 項、第330 條第1 項、第55條、第47條第1 項、第51條第5
款、第38條第1 項第2 款，判決如主文。
本案經檢察官潘國威到庭執行職務。
中    華    民    國    99    年    6     月    22    日
                  刑事第三庭    審判長法  官  邱明弘
                                      法  官  陳怡先
                                      法  官  戴韻玲
以上正本證明與原本無異。
如不服本判決應於收受本判決後10日內向本院提出上訴書狀，並
應敘述具體理由，如未敘述上訴理由者，應於上訴期間屆滿後20
日內補提理由書狀於本院（均須按他造當事人之人數附繕本）「
切勿逕送上級法院」。
中    華    民    國    99    年    6     月    22    日
                                書記官  張語恬
附錄法條：
刑法第339 條
意圖為自己或第三人不法之所有，以詐術使人將本人或第三人之
物交付者，處5 年以下有期徒刑、拘役或科或併科1 千元以下罰
金。
以前項方法得財產上不法之利益或使第三人得之者，亦同。
前二項之未遂犯罰之。
刑法第330 條
中華民國刑法第330條
（加重強盜罪）
犯強盜罪而有第321 條第1 項各款情形之一者，處7 年以上有期
徒刑。
前項之未遂犯罰之。

司法院資訊處製作；財團法人民間司法改革基金會備份。
